臺灣臺北地方法院刑事裁定
111年度秩抗字第17號
抗  告  人
即被移送人  陳鐵城



上列抗告人即被移送人因違反社會秩序維護法案件，不服本院臺
北簡易庭於中華民國111年3月31日所為110年度北秩字第252號第
一審裁定（移送案號：臺北市政府警察局中正第一分局110年9月
6日北市警中正一分刑字第1103007666號移送書），提起抗告，
本院裁定如下：
    主  文
抗告駁回。
    理  由
一、原裁定意旨略以：抗告人即被移送人陳鐵城（下稱抗告人）
    於民國110年7月29日身著抗議布條在司法院正門口及法務部
    正門口表達其訴求，惟因抗告人抗議表達訴求之地點乃機關
    員工辦公、民眾洽公之出入口，是於該處之抗議行為客觀上
    已足妨害公共場所秩序，逾越一般人所能容許之合理範圍，
    而致公共場所安寧秩序難以維持或回復之情形，因認抗告人
    所為已屬社會秩序維護法第68條第2款之非行，爰裁處罰鍰
    新臺幣（下同）4,000元等語。
二、抗告意旨則以：針對被處罰部分我無犯罪，因案自109年起
    向各部門陳情幾百次，均未獲回覆，陳抗至今僅有警方在場
    ，我陳情從不影響任何人，現場如有不當，警方不曾制止，
    抗告人因此受到處罰，實不知真相何在等語。
三、按藉端滋擾住戶、工廠、公司行號、公共場所或公眾得出入
    之場所者，處3日以下拘留或1萬2,000元以下罰鍰，社會秩
    序維護法第68條第2款定有明文。又言論自由乃憲法第11條
    所保障之人民基本權利，人民在任何場所發表言論，既帶有
    表意溝通之性質，本難避免對場所原來秩序產生一定影響。
    而人民之自由權利雖得因為維持社會秩序之需，加以限制，
    惟其限制須合於比例原則，不得踰越必要之程度，方不致過
    度侵害憲法所保障之人民自由權利，故在解釋、適用社會秩
    序維護法第68條第2款規定，保護場所安寧秩序之同時，當
    須一併衡量人民言論自由之維護，以符憲法保障人民基本權
    利之旨。是以，社會秩序維護法第68條第2款規定所謂「藉
    端滋擾」，即應指行為人有滋擾場所之本意，以言語、行動
    等方式，藉特定事端擴大發揮，踰越該事端在一般社會大眾
    觀念中所容許之合理範圍，而擾及場所之安寧秩序，致難以
    維持或回復者而言。易言之，倘行為人因特定事端在場所之
    言行已踰越一般社會大眾觀念中容許之合理範圍，或其言行
    對場所秩序之影響已達難以維持或回復者，應認有「藉端滋
    擾」之情事。
四、經查：
　㈠抗告人有於上述時地，身著寫有「司法黑手狗雜種、組織犯
    罪受迫害、還我公道」之麻布衣於該處抗議之事實，為抗告
    人於警詢時坦承不諱（見北秩卷第8至9頁），並有移送機關
    檢附之蒐證照片在卷可佐（見北秩卷第19至20頁），是此部
    分事實，堪可認定。
　㈡抗告人雖稱陳抗過程中並未影響任何人，警方亦未曾制止，
    認其並無藉端滋擾行為云云。查抗告人雖未以積極之言語陳
    述表達抗議訴求，而係以披麻帶孝，將訴求寫於麻布衣之方
    式進行抗爭，參酌抗告人抗議表達訴求之地點乃位於機關之
    出入口，乃機關員工、洽公民眾等進出時必然經過之處，抗
    告人雖以披麻帶孝上文字呈現亦屬言論表意溝通之方式，對
    於場所安全、秩序難以避免產生相當影響，抗告人於法務部
    、司法院正門口前以上述方式表達訴求之行為，無非係期盼
    法務部對於曾調查抗告人提報組織犯罪案件、被訴侵占股份
    等案件給予合理的回應及解釋，卻藉此擴大發揮認司法不公
    ，足認其主觀上確有影響該公共場所安寧秩序之故意，客觀
    上則逾越一般社會大眾觀念中所容許之合理方式與範圍，而
    達滋擾安寧秩序之程度，應屬社會秩序維護法所欲處罰禁止
    「藉端滋擾」公共場所之行為，抗告人辯稱其並未藉端滋擾
    行為云云，並不足採信。
　㈢抗告人對於司法案件之調查過程、處理方式，如有不服或陳
    述意見，尚應循合法之「陳情」、「請願」方式為之，縱使
    人民享有言論自由，仍應在可容許之合理範圍內表達，不可
    藉此滋擾公眾安寧秩序，抗告人採取之上述手段已逾越法所
    容認之範圍，況且，即便警方於現場未曾制止抗告人表達訴
    求之行為，並不等同抗告人之行為為合法，僅是擬以何方式
    舉發處理，是抗告人所辯，並無理由。從而，本件抗告人確
    有藉端滋擾公共場所之行為，事證明確，應可認定。
  ㈣綜上所述，原裁定依社會秩序維護法第68條第2款規定，對抗
    告人裁處罰鍰4,000元，認事用法尚無不合，抗告意旨指摘
    原裁定不當，難認有理由，應予駁回。　
五、據上論斷，應依社會秩序維護法第58條、第92條，刑事訴訟
    法第412條，裁定如主文。
中　　華　　民　　國　　111 　年　　8 　　月　　8 　　日
　　　　　　　　　刑事第二庭  審判長法  官  林秋宜
                                    法  官  黃靖崴
                                    法  官  洪甯雅 
上正本證明與原本無異。
本裁定不得再抗告。 
　　　　　　    　　　　　　　　　　書記官　胡嘉玲
中　　華　　民　　國　　111 　年　　8 　　月　　8 　　日